【裁判字號】    95,交抗,97
【裁判日期】    950704
【裁判案由】    聲明異議
【裁判全文】
臺灣高等法院臺南分院刑事裁定          95年度交抗字第97號
抗  告  人
即受處分人  甲○○
                    國民
上列抗告人因違反道路交通管理處罰條例案件，不服臺灣雲林地
方法院，中華民國95年5月23日所為裁定（95年度交聲字第58 號
），提起抗告，本院裁定如下：
    主  文
原裁定撤銷，發回臺灣雲林地方法院。
    理  由
一、抗告意旨略以：
  (一)抗告人即受處分人父親於民國94年11月7日發生車禍，抗告
    人將其接往其於雲林縣林內鄉○○村○○路16之1號居所居
    住以便照顧，雖有暫時離開戶籍地雲林縣斗六市○○路98之
    1號，惟抗告人之家人幾乎每日均有返回戶籍地，然從未發
    現戶籍地門首有黏貼郵局文書，也未曾在信箱內發現送達通
    知書，經向斗六郵局查證，無法證明郵務士有在戶籍地門口
    黏貼通知書，且無法確定有將通知書置於應受送達處所之信
    箱。且參照雲林縣監理站送達證書，沒有註記送達通知書有
    黏貼送達人住所門首，亦無勾選有將送達通知書置於應送達
    處所之信箱內，以為合法送達。是以該裁定書應未合法送達
    抗告人，尚未開始起算20日聲明異議之法定期間，原裁定以
    該裁定書已於94年12月26日合法寄存送達於抗告人，於95年
    1月5日發生效力，容有誤會。
  (二)原舉發通知單所記載違規時間為64年6月4日11時15分，裁決
    書所記載違規時間為94年6月4日11時15分，前後不一致，原
    舉發通知單既沒有變更原舉發通知單所記載違規期間，裁決
    書也沒有說明變更原因，該裁決書存有違誤。
  (三)道路交通管理處罰條例第65條於94年12月28日修正，刪除逾
    期不繳納罰鍰吊扣駕駛執照之不合理規定，原裁決書援用94
    年12月28日之前的規定，課以抗告人吊扣駕駛執照之處罰，
    容有適用法律不當之處。
二、原裁定意旨略以：原處分機關於94年12月20日開具之雲監裁
    字第裁72-KAD003704號裁決書經以郵務寄送至異議人之戶籍
    地即雲林縣斗六市○○路98之1號後，因不能送達予應受送
    達人，亦無由行補充或留置送達，遂於94年12月26日寄存於
    雲林縣石榴郵局等情，有雲林監理站送達證書1紙在卷可查
    。而抗告人之戶籍至94年12月26日前仍設於雲林縣斗六市○
    ○路98之1號，有抗告人個人基本資料查詢結果1紙在卷可憑
    ，故抗告人之住所於94年12月26日原處分機關以郵務寄存送
    達於雲林縣石榴郵局時，仍設於原住址雲林縣斗六市○○路
    98之1號，並未變更，應可認定。抗告人遭警察舉發違規，
    於舉發違反道路交通管理事件通知單上簽名時，亦未向查獲
    員警陳報現居地址，原處分機關依其戶籍地址寄存送達，當
    屬合法有效。綜上，本件裁決書於94年12月26日已合法寄存
    送達於抗告人，並於95年1月5日發生效力，抗告人遲至95年
    4月20日始具狀聲明異議，有抗告人交通聲明異議狀上原處
    分機關之收文章存卷可按，顯已逾20日之聲明異議法定期間
    ，其聲明異議不合法，且無法補正，自應予駁回。
三、經查：
  (一)按處理違反道路交通管理事件，有關文書送達之程序，準用
    行政程序法送達之規定，違反道路交通管理事件統一裁罰標
    準及處理細則第5條定有明文。而行政程序法中對於文書送
    達，於應受送達人之住居所、事務所或營業所為之。但在行
    政機關辦公處所或他處會晤應受送達人時，得於會晤處所為
    之；於應送達處所不獲會晤應受送達人時，得將文書付與有
    辨別事理能力之同居人、受僱人或應送達處所之接收郵件人
    員；又送達不能依前2條規定為之者，得將文書寄存送達地
    之地方自治或警察機關，並作送達通知書兩份，一份黏貼於
    應受送達人住居所、事務所、營業所或其就業處所門首，另
    一份交由鄰居轉交或置於該送達處所信箱或其他適當位置，
    以為送達。前項情形，由郵政機關為送達者，得將文書寄存
    於送達地之郵政機關。寄存機關自收受寄存文書之日起，應
    保存3個月，行政程序法第72條第1項、第73條第1項、第74
    條亦分別定有明文。
  (二)本件抗告人因違規經原處分機關於94年12月20日開具雲監裁
    字第裁72-KAD003704號裁決書裁罰，該裁決書雖因不能送達
    抗告人，而寄存在石榴郵局，但觀之該送達証書所載，在寄
    存於石榴郵局項經送達人員「打勾」，但就有無依法「製作
    送達通知書兩份，一份黏貼於應受送達人住居所、事務所、
    營業所或其就業處所門首，另一份交由鄰居轉交或置於該送
    達處所信箱或其他適當位置，以為送達」部分，均空白未經
    送達人員「打勾」，則究有無依上開規定予以寄存送達，能
    否謂已合法送達，已非無疑，似有向送達機關查詢之必要。
四、綜上所述，上開裁決書是否送達抗告人，並已發生送達之效
    力，仍有調查審認之必要，原裁定未注意及此，逕將抗告人
    之聲明異議予以駁回，尚有未合。抗告意旨執此事由，指摘
    原裁定不當，為有理由，自應由本院將原裁定撤銷，並為顧
    及當事人之審級利益，將本案發回原審法院查明後，更為妥
    適之裁定。
五、據上論結，應依道路交通案件處理辦法第26條，刑事訴訟法
    第413條前段，裁定如主文。
中    華    民    國    95    年    7     月    4     日
                  刑事第四庭    審判長法  官  吳志誠
                                      法  官  林勝木
                                      法  官  陳珍如
以上正本證明與原本無異。
不得再抗告。
                                      書記官  岑  玢
中    華    民    國    95    年    7     月    4     日


司法院資訊處製作；財團法人民間司法改革基金會備份。
